【裁判字號】    95,交聲,102
【裁判日期】    951120
【裁判案由】    違反道路交通管理處罰條例聲明異議
【裁判全文】
臺灣新竹地方法院交通事件裁定         95年度交聲字第102號
移送機關  交通部公路總局新竹區監理所新竹市監理站
異議人即
受處分人  甲○○
上列異議人因違反道路交通管理處罰條例案件，對交通部公路總
局新竹區監理所新竹市監理站95年3 月22日竹監新四字第裁51—
E00000000 號違反道路交通管理事件裁決處分，聲明異議，本院
裁定如下：
    主  文
原處分撤銷。
甲○○汽車駕駛人轉彎時，在多車道左轉彎，不先駛入內側車道
，處罰鍰貳佰元（即新臺幣陸佰元），並記違規點數壹點。
    理  由
一、按受處分人，不服主管機關所為之處分，得於接到裁決書之
    翌日起20日內，向管轄地方法院聲明異議；又交通法庭認為
    聲明異議無理由者，應以裁定駁回之，道路交通管理處罰條
    例第87條第1 項、道路交通案件處理辦法第19條分別定有明
    文。
二、次按行為後法律或自治條例有變更者，適用行政機關最初裁
    處時之法律或自治條例。但裁處前之法律或自治條例有利於
    受處罰者，適用最有利於受處罰者之規定，94年2 月5 日制
    定公布、95年2 月5 日施行之行政罰法第5 條定有明文。揆
    諸上開條文之立法理由，明定法律或自治條例變更時之適用
    ，係採『從新從輕』之處罰原則，而所謂「從新從輕」原則
    ，就行政罰而言，即該行政罰之適法性，原則上以原處分作
    成時之法律狀態為判斷基準，而非以行政法院判決時之法律
    狀態為判斷基準（最高行政法院95年度判字第335 號判決參
    照）。是堪認行政罰之法律變更，係以行政機關（交通案件
    則為監理機關或裁決所）裁處時作為比較基準，蓋交通異議
    事件屬於司法救濟程序，而非主管機關職權作為，法院僅在
    審查原處分是否適法，尚無從以其後變更之新法認有利於當
    事人而加以變更。況如以法院裁定時作為行政罰法律變更之
    比較基準，則受行政機關相同裁罰之受處分人，將可能因其
    聲明異議與否，而異其處罰，自違反平等原則。
三、又按道路交通管理處罰條例前經立法院修正，相關條文於94
    年12月28日經總統修正公布，嗣經行政院以95年6 月23日行
    政院院臺交字第0950087685號令發布修正條文除第29條之2
    、第31條、第31條之2 、第32條之1 、第42條、第73條、第
    82條至84條等係自96年1 月1 日施行，其餘均自95年7 月1
    日施行。而本件交通違規行為發生時（即95年1 月6 日）及
    原處分機關之最初裁決時（即95年3 月22日），均在該條例
    修正施行之前，揆諸前揭說明，應適用修正前之規定，無新
    舊法比較適用問題，合先敘明。又汽車駕駛人轉彎時，在多
    車道右轉彎，不先駛入外側車道，或多車道左轉彎，不先駛
    入內側車道者，處200 元以上600 元以下（即新臺幣600 元
    以上1800元以下）罰鍰；汽車駕駛人有48條情形者，除依原
    條款處罰鍰外，記違規點數1 點，修正前道路交通管理處罰
    條例第48條第4 款、第63條第1 項第1 款分別定有明文。
四、原處分意旨略以：異議人即受處分人甲○○於95年1 月6 日
    13時57分許，駕駛車牌號碼5888—HK號自用小客車，行經新
    竹市○○路○ 段與延平路1 段路口時，有不遵守道路交通號
    誌之指示而行駛之違規，經新竹市警察局交通隊警員掣發竹
    市警交字第E00000000 號舉發違反道路交通管理事件通知單
    逕行舉發，嗣異議人於前揭通知單所載應到案日期前到案提
    出申訴，經原處分機關函請原舉發機關調查結果，認異議人
    確有前開違規行為，原處分機關乃依道路交通管理處罰條例
    第60條第2 項第3 款、第63條第1 項第1 款（原裁決書漏引
    第1 款）之規定，處罰鍰新臺幣900 元，併記違規點數1 點
    。
五、聲明異議意旨略以：我原本行駛在左轉專用道，前面有車，
    後來變成紅燈及左轉箭頭綠燈亮，我要左轉，但因前面的車
    不走，我等了很久，想說它可能故障，要排除，時間又要很
    久，所以我就從右邊繞道左轉，當時是中午時分，幾乎沒有
    甚麼車，我這樣做沒有影響任何人，是以本件舉發有誤，為
    此，爰依法提出聲明異議，請求撤銷原處分等語。
六、經查：
（一）本件異議人即受處分人甲○○駕駛上揭自用小客車於前述
      時地在多車道左轉彎時不先駛入內側車道，而有從外車道
      左轉之違規情事，已為現場設置之測速照相器材所拍攝，
      有原處分機關所掣發之上揭舉發違反道路交通管理事件通
      知單及所附之舉發照片2 幀在卷足稽，並為異議人所不否
      認，足見異議人確有在多車道左轉彎時，未先駛入內側車
      道，而從外側車道左轉之情事無訛。
（二）又查交岔路口設置左轉專用道，於直行燈號為紅燈，同時
      有與紅燈同亮之左轉彎箭頭綠燈燈號時俾以行駛，其立法
      目的是為避免多車道道路恐因汽機車駕駛人駕車轉彎而造
      成車流擁擠，避免影響後行車輛行車之順暢，以維護交通
      秩序及確保交通安全。異議人雖辯稱當時並無其他車輛，
      不致影響他人云云，然其從外側車道左轉而進入交岔路口
      時，即可能有對經由內側左轉專用道為左轉之車輛造成妨
      害之虞，而車輛駕駛人駕駛車輛於道路上行駛時，駕駛人
      對己身應遵守交通號誌之指示，也對其他車輛之駕駛人應
      會遵守交通號誌之指示一節存有信賴，此為常情，是以自
      難僅以行駛當時並無其他車輛等情，即遽認可以全然不考
      慮可能有其他車輛接續駛至而會影響其他用路人及交通秩
      序，自不待言。從而異議人以當時並無其他車輛，所以不
      會妨害他人等語資為辯解，應係倒果為因，以後來之結果
      合理化一開始並未遵守需由內側車道左轉規定之行為，應
      認尚無可採。
（三）再查，依採證照片觀之，異議人違規當時，左轉專用道上
      雖確有一車輛停車，且前後二幀照片對照觀之，該車輛均
      未移動，可見異議人所辯：當時左轉專用道上停有一車輛
      ，並未移動等情為真，然縱係如此，該車輛之駕駛人並未
      下車，且該車輛前後亦未擺設任何故障標誌，從而異議人
      辯稱：該車輛可能故障，要加以排除，費時甚久，是以我
      才從外側車道左轉云云，已屬無稽；再者，苟該車輛為直
      行車，卻有佔用左轉專用道之行為等情為真，亦係該車可
      能有汽車駕駛人，在設有左轉彎專用車道之交岔路口，直
      行車佔用最內側專用車道之違規（此為道路交通管理處罰
      條例第48條第7 款規定甚明），異議人當不能引他人之違
      規事由，而做為己身因此可以違規之合理化事由，亦不待
      言。
七、綜上所述，異議人確有於前揭時地駕駛汽車，於多車道左轉
    彎時，不先駛入內側車道，而從外側車道左轉之違規行為。
    至原處分機關所認定受處分人有不遵守道路交通號誌之指示
    之違規，而依道路交通管理處罰條例第60條第2 項第3 款裁
    處罰鍰新臺幣900 元，及依同條例第63條第1 項第1 款之規
    定，並記違規點數1 點部分，固非無見。然按違規當時，該
    交岔路口之交通號誌燈號確有左轉箭頭綠燈，異議人亦係為
    左轉彎行為，均已如前述，從而異議人並非有不遵守道路交
    通號誌之指示之違規行為，自非該當道路交通管理處罰條例
    第60條第2 項第3 款之規範內容，從而原處分機關認異議人
    係違反道路交通管理處罰條例第60條第2 項第3 款規定，並
    依此裁處受處分人新臺幣900 元罰鍰，及依同條例第63條第
    1 項第1 款之規定，並記違規點數1 點，即有違誤。是本件
    異議人所提前述異議意旨雖無理由，然原處分既有前揭違誤
    ，自應由本院將原處分予以撤銷，而以異議人有違反道路交
    通管理處罰條例第48條第4 款規定之行為，依該規定及違反
    道路交通管理事件統一裁罰基準表之規定，裁處受處分人罰
    鍰200 元（即新臺幣600 元），並依道路交通管理處罰條例
    第63條第1 項第1 款之規定，並予記違規點數1 點，以資適
    法。
據上論斷，應依道路交通案件處理辦法第20條前段，裁定如主文
。
中    華    民    國    95    年    11    月    20    日
                  交通法庭    法  官  楊惠芬
以上正本證明與原本無異。
如不服本裁定，應於裁定送達後5日內向本院提出抗告狀。
中    華    民    國    95    年    11    月    20    日
                              書記官  汪淑菁


司法院資訊處製作；財團法人民間司法改革基金會備份。
